---
title: "Preguntas_Exploratorias"
author: "Irving, Chuy"
date: "2025-01-30"
output: html_document
---

```{r setup, include=FALSE}
knitr::opts_chunk$set(echo = TRUE)
library(knitr)
library(dplyr)
library(kableExtra)
library(tidyr)
library(ggplot2)
library(lubridate)
```

## Preguntas  
Después de haber concluido las exploración de las variables es momento de empezar a operar con preguntas directas para tener un mayor acercamiento a la base de datos.

```{r, include=FALSE}
movies <- read.csv("./movies.csv")
```

### 2. ¿Cuáles son las 10 películas que más ingresos tuvieron?  
```{r echo=FALSE}
top_moviesRevenue_df <- movies %>%
  select(title, revenue) %>%
  arrange(desc(revenue)) %>%
  head(10)

table_top_moviesRevenue_df <- kable(top_moviesRevenue_df,caption = "10 películas con mayores ingresos")

table_top_moviesRevenue_df <- kable_styling(
  table_top_moviesRevenue_df, full_width = FALSE, bootstrap_options = c("striped", "hover", "condesed", "responsive"))

table_top_moviesRevenue_df
```

### 4.¿Cuál es la peor película de acuerdo a los votos de todos los usuarios?

No existe una sola película puntuada como la peor, ya que hay 30 películas que comparten la msima puntuación, aún tratando de filtrar por el promedio, la cantidad sigue siendo de 30. A continuación se listan las pelícualas encontradas.

```{r echo=FALSE}

worst_movie <- movies %>%
  select(title, voteCount, voteAvg) %>%
  arrange(voteCount, voteAvg) %>%
  head(30)

worst_movie$title <- iconv(worst_movie$title, from = "latin1", to = "UTF-8", sub = " ")

table_worst_movie <- worst_movie %>%
  kable(caption = "Top películas peor puntuadas") %>%
  kable_styling(full_width = FALSE, bootstrap_options = c("striped", "hover", "condensed", "responsive"))

table_worst_movie

```

### 6.¿Cuál es el género principal de las 20 películas más recientes? 
EA continuación se muestra el género principal de cada una de las 20 películas más recientes. Siendo **comedy** el más repetido con 6 incidencias.  
```{r echo=FALSE}
movies$title <- iconv(movies$title, from = "latin1", to = "UTF-8", sub = " ")
movies$genres <- iconv(movies$genres, from = "latin1", to = "UTF-8", sub = " ")

recent_movies <- movies %>%
  select(title, genres, releaseDate) %>%
  arrange(desc(releaseDate)) %>%
  head(20)

recent_movies <- recent_movies %>%
  mutate(first_genre = sub("\\|.*", "", genres),
         first_genre = trimws(first_genre)) %>%
  filter(first_genre != "" & !is.na(first_genre)) %>%
  select(title, first_genre)

table_principal_genres <- recent_movies %>%
  kable(caption = "Películas más recientes con su género principal") %>%
  kable_styling(full_width = FALSE, bootstrap_options = c("striped", "hover", "condensed", "responsive"))

table_principal_genres

```
### ¿Cuál es el género principal que predomina en el conjunto de datos? Represéntelo usando un gráfico.
El género principal que predomina en todo el conjunto de datos es **drama**.
```{r echo=FALSE}
movies$title <- iconv(movies$title, from = "latin1", to = "UTF-8", sub = " ")
movies$genres <- iconv(movies$genres, from = "latin1", to = "UTF-8", sub = " ")

genre_counts <- movies %>%
  mutate(first_genre = sub("\\|.*", "", genres),
         first_genre = trimws(first_genre)) %>%
  filter(first_genre != "" & !is.na(first_genre)) %>%
  count(first_genre, sort = TRUE)

ggplot(genre_counts, aes(x = reorder(first_genre, n), y = n)) +
  geom_bar(stat = "identity", fill = "steelblue") +
  coord_flip() +
  labs(title = "Frecuencia de los géneros principales",
       x = "Género",
       y = "Número de películas") +
  theme_minimal()

```

### 8.¿A qué género principal pertenecen las películas más largas?  
Pertenecen a **drama**. NOTA: Se tomaron en cuenta únicamente las primeras 20 películas más largas.
```{r echo=FALSE}
movies$title <- iconv(movies$title, from = "latin1", to = "UTF-8", sub = " ")
movies$genres <- iconv(movies$genres, from = "latin1", to = "UTF-8", sub = " ")

longest_movies <- movies %>%
  select(title, genres, runtime) %>%
  arrange(desc(runtime)) %>%
  head(20) %>%
  mutate(first_genre = sub("\\|.*", "", genres),
         first_genre = trimws(first_genre)) %>%
  filter(first_genre != "" & !is.na(first_genre))

genre_counts <- longest_movies %>%
  group_by(first_genre) %>%
  summarise(count = n()) %>%
  arrange(desc(count))

table_genre_counts <- genre_counts %>%
  kable(caption = "Recuento de géneros y duración total en las películas más largas") %>%
  kable_styling(full_width = FALSE, bootstrap_options = c("striped", "hover", "condensed", "responsive"))

table_genre_counts
```

### ¿La cantidad de actores influye en los ingresos de las películas? ¿se han hecho películas con más actores en los últimos años?  
Dada la gráfica de correlación, podemos concluir que la cantidad de actores no influye en los ingresos de las películas.  
No hay una relación directa que demiuestre sí se han hecho películas con más actores en los últimos años, sí que han habido algunas películas con muchos actores, pero no existe una realación que pruebe que en los últimos años se hacen películas con más actores.  

```{r echo=FALSE}
ggplot(movies, aes(x = actorsAmount, y = revenue)) +
  geom_point(alpha = 0.5, color = "blue") + 
  geom_smooth(method = "lm", color = "red", se = TRUE, show.legend = FALSE) +
  labs(title = "Correlación entre Cantidad de Actores e Ingresos",
       x = "Cantidad de Actores",
       y = "Ingresos Totales (en millones)") +
  theme_minimal()

```

```{r echo=FALSE}
movies$releaseYear <- as.numeric(format(as.Date(movies$releaseDate), "%Y"))

actors_trend <- movies %>%
  filter(!is.na(releaseYear) & !is.na(actorsAmount)) %>%
  group_by(releaseYear) %>%
  summarise(avg_actors = mean(actorsAmount, na.rm = TRUE)) %>%
  arrange(releaseYear)

ggplot(actors_trend, aes(x = releaseYear, y = avg_actors)) +
  geom_line(color = "blue", linewidth = 1) +
  geom_point(color = "red") +
  labs(title = "Tendencia en la Cantidad Promedio de Actores por Año",
       x = "Año de Estreno",
       y = "Cantidad Promedio de Actores") +
  theme_minimal()

```

### 10. ¿Quiénes son los directores que hicieron las 20 películas mejor calificadas?
```{r echo=FALSE}
movies$director <- iconv(movies$director, from = "latin1", to = "UTF-8", sub = "")
movies$title <- iconv(movies$title, from = "latin1", to = "UTF-8", sub = "")

best_movies_directors <- movies %>%
  filter(!is.na(director) & director != "" & !is.na(voteAvg)) %>%  
  mutate(director = gsub("\\|", ", ", director),director = trimws(director)) %>%  
  select(director, voteAvg) %>%
  arrange(desc(voteAvg)) %>%
  head(20)


table_best_movies_directors <- kable(best_movies_directors, caption = 'Directores de las 20 películas mejor calificadas') %>%
  kable_styling(full_width = FALSE, bootstrap_options = c("striped", "hover", "condensed", "responsive"))

table_best_movies_directors
```

### 12. ¿Se asocian ciertos meses de lanzamiento con mejores ingresos?
Al calcular el promedio de ingresos de las películas agrupadas por mes, podemos observar como las películas estrenadas en junio son la mejor recibidas, seguidas de mayo y julio, el próximo mes en que reciben nien a las películas es en diciembre.
```{r echo=FALSE}
month_amount <- movies %>%
  mutate(releaseDate = dmy(releaseDate),  
         releaseMonth = month(releaseDate, label = TRUE)) 

monthly_avg_revenue <- month_amount %>%
  group_by(releaseMonth) %>%
  summarise(avg_revenue = mean(revenue, na.rm = TRUE)) %>%
  arrange(desc(avg_revenue))  


ggplot(monthly_avg_revenue, aes(x = releaseMonth, y = avg_revenue, fill = releaseMonth)) +
  geom_col() +
  labs(title = "Promedio de ingresos por mes de lanzamiento",
       x = "Mes de lanzamiento",
       y = "Ingreso promedio") +
  theme_minimal()


```

### 14.¿Cómo se correlacionan las calificaciones con el éxito comercial?
Existe una relación significativa entre las calificaciones y sus ingresos, pero esta relación no es definitiva ya que el modelo solo aplica un 2% de los ingresos, lo que nos dice que existen otras factores que definen el éxito comercial.

```{r echo=FALSE}
modelo_lineal <- lm(revenue ~ voteAvg, data = movies)

plot(modelo_lineal)
```

### 16. ¿Qué estrategias de marketing, como videos promocionales o páginas oficiales, generan mejores resultados?
Se observa que tener una **página oficial** está fuertemente asociado con mayores ingresos de las películas mientras que los **videos promocionales** no tienen un impacto significativo. Es decir que las películas con una página oficial tienden a ganar más dinero mientras que la presencia de un video promocional no garantiza mayores ingresos.
```{r echo=FALSE} 
movies_clean <- movies %>%
  mutate(video = ifelse(is.na(video), FALSE, video),  # Rellenar NA en 'video' con FALSE
         has_homePage = ifelse(homePage == "False" | is.na(homePage), FALSE, TRUE)) %>% 
  select(video, has_homePage, revenue) %>%
  filter(!is.na(revenue) & revenue > 0)  # Filtrar valores cero o negativos en revenue

ggplot(movies_clean, aes(x = factor(video), y = revenue)) +
  geom_boxplot(fill = c("#F8766D", "#00BFC4")) +
  scale_y_log10() +  # Escala logarítmica para visualizar mejor
  labs(title = "Ingresos según presencia de video promocional",
       x = "¿Tiene video promocional?", y = "Ingresos (log)") +
  theme_minimal()

ggplot(movies_clean, aes(x = factor(has_homePage), y = revenue)) +
  geom_boxplot(fill = c("#F8766D", "#00BFC4")) +
  scale_y_log10() +
  labs(title = "Ingresos según presencia de página oficial",
       x = "¿Tiene página oficial?", y = "Ingresos (log)") +
  theme_minimal()

modelo <- lm(log(revenue) ~ video + has_homePage, data = movies_clean)

```

## Preguntas extras
### ¿Existe relación entre el prespuesto de la película y sus ingresos?
Los resultados indican una **relación positiva y moderadamente fuerte** entre el presupuesto de una película y sus ingresos. El **coeficiente de correlación de Pearson (0.757)** sugiere una asociación positiva considerable entre ambas variables. Además el **modelo de regresión lineal** muestra que en promedio por cada unidad adicional en el presupuesto los ingresos aumentan en **3.09 veces dicho valor**. Sin embargo, el **R² = 0.5737** indica que aproximadamente el **57.4% de la variabilidad en los ingresos** puede explicarse por el presupuesto, lo que sugiere que otros factores también influyen en el éxito de una película. En general el presupuesto es un buen predictor de los ingresos, pero no el único determinante del éxito financiero.

```{r echo=FALSE}
ggplot(movies, aes(x = budget, y = revenue)) +
  geom_point(alpha = 0.5, color = "blue") + 
  geom_smooth(method = "lm", color = "red", se = TRUE, show.legend = FALSE) +
  labs(title = "Correlación entre Prespuesto e Ingresos",
       x = "Presupuesto",
       y = "Ingresos Totales (en millones)") +
  theme_minimal()

cor(movies$budget, movies$revenue, use = "complete.obs")  # Correlación de Pearson
revenue_budget<- lm(revenue ~ budget, data = movies)
summary(revenue_budget)  # Muestra R² y significancia


```

### ¿Cuál era el índice promedio de popularidad de los actores de las 10 películas más taquilleras?
```{r echo=FALSE}
top_moviesRevenue_df <- movies %>%
  select(title, actorsPopularity, revenue) %>%
  arrange(desc(revenue)) %>%
  head(10) %>%
  mutate(avgpopularity = actorsPopularity %>%
           strsplit("\\|") %>%
           lapply(as.numeric) %>%
           sapply(mean, na.rm = TRUE)) %>%
  select(title, avgpopularity, revenue)

table_top_moviesRevenue_df <- kable(top_moviesRevenue_df, caption = "10 películas             con mayores ingresos",  digits = 2) %>%  kable_styling(full_width = FALSE, bootstrap_options = c("striped", "hover", "condensed", "responsive"))

table_top_moviesRevenue_df

```

### En todo el dataset, ¿la cantidad de actores y actrices es igual?
No, el género que más abunda es el masculino.
```{r echo=FALSE}
library(ggplot2)
library(dplyr)

movies <- movies %>%
  mutate(
    castWomenAmount = as.numeric(castWomenAmount),
    castMenAmount = as.numeric(castMenAmount)
  )

# Calcular las sumatorias de las columnas
total_women <- sum(movies$castWomenAmount, na.rm = TRUE)
total_men <- sum(movies$castMenAmount, na.rm = TRUE)

# Crear un dataframe con los valores
gender_totals <- data.frame(
  Gender = c("Mujeres", "Hombres"),
  Total = c(total_women, total_men)
)

# Graficar con ggplot2
ggplot(gender_totals, aes(x = Gender, y = Total, fill = Gender)) +
  geom_bar(stat = "identity", width = 0.5) +
  labs(title = "Comparación de la Cantidad de Actores y Actrices en el Reparto",
       x = "Género",
       y = "Cantidad Total") +
  scale_fill_manual(values = c("Mujeres" = "pink", "Hombres" = "blue")) +
  theme_minimal()

```