---
title: "Preguntas_exploratorias2"
author: "Irving, Chuy"
date: "2025-01-31"
output: html_document
---
```{r, include=FALSE}
movies <- read.csv("./movies.csv")
```

### 1 ¿Cuáles son las 10 películas que contaron con más presupuesto?
```{r, echo==FALSE}
columnas <- c("title", "budget")

top10_peliculas_presupuesto <- movies[order(-movies$budget),columnas]

head(top10_peliculas_presupuesto, 10)
```

### 3 ¿Cuál es la película que más votos tuvo?
```{r, echo==FALSE}

```

### 5 ¿Cuántas películas se hicieron en cada año? ¿En qué año se hicieron más películas? Usar un gráfico de barras
```{r, echo==FALSE}

```

### 7 ¿Las películas de qué genero principal obtuvieron mayores ganancias?
```{r, echo==FALSE}

```

### 9 ¿Es posible que la cantidad de hombres y mujeres en el reparto influya en la popularidad y los ingresos de las películas?
```{r, echo==FALSE}

```

### 11 ¿Cómo se correlacionan los presupuestos con los ingresos? ¿Los altos presupuestos significan altos ingresos? Haga los gráficos que necesite, histograma, diagrama de dispersión
```{r, echo==FALSE}}

```

### 13 ¿En qué meses se han visto los lanzamientos con mejores ingresos? ¿cuantas películas, en promedio, se han lanzado por mes?
```{r, echo==FALSE}

```

### 15 ¿Qué estrategias de marketing, como videos promocionales o páginas oficiales, generan mejores resultados?
```{r, echo==FALSE}

```
