---
title: "Preguntas_Exploratorias"
author: "Irving, Chuy"
date: "2025-01-30"
output: html_document
---

```{r setup, include=FALSE}
knitr::opts_chunk$set(echo = TRUE)
library(knitr)
library(dplyr)
library(kableExtra)
library(tidyr)
library(ggplot2)
library(lubridate)
```

## Preguntas  
Después de haber concluido las exploración de las variables es momento de empezar a operar con preguntas directas para tener un mayor acercamiento a la base de datos.

```{r, include=FALSE}
movies <- read.csv("./movies.csv")
```

### 2. ¿Cuáles son las 10 películas que más ingresos tuvieron?  
```{r echo=FALSE}
top_moviesRevenue_df <- movies %>%
  select(title, revenue) %>%
  arrange(desc(revenue)) %>%
  head(10)

table_top_moviesRevenue_df <- kable(top_moviesRevenue_df,caption = "10 peliculas con mayores ingresos")

table_top_moviesRevenue_df <- kable_styling(
  table_top_moviesRevenue_df, full_width = FALSE, bootstrap_options = c("striped", "hover", "condesed", "responsive"))

table_top_moviesRevenue_df
```

### 4.¿Cuál es la peor película de acuerdo a los votos de todos los usuarios?

No existe una sola película puntuada como la peor, ya que hay 30 películas que comparten la msima puntuación, aún tratando de filtrar por el promedio, la cantidad sigue siendo de 30. A continuación se listan las pelícualas encontradas.

```{r echo=FALSE}

worst_movie <- movies %>%
  select(title, voteCount, voteAvg) %>%
  arrange(voteCount, voteAvg) %>%
  head(30)

worst_movie$title <- iconv(worst_movie$title, from = "latin1", to = "UTF-8", sub = " ")

table_worst_movie <- worst_movie %>%
  kable(caption = "Top peliculas peor puntuadas") %>%
  kable_styling(full_width = FALSE, bootstrap_options = c("striped", "hover", "condensed", "responsive"))

table_worst_movie

```

### 6.¿Cuál es el género principal de las 20 películas más recientes? 
EA continuación se muestra el género principal de cada una de las 20 películas más recientes. Siendo **comedy** el más repetido con 6 incidencias.  
```{r echo=FALSE}
movies$title <- iconv(movies$title, from = "latin1", to = "UTF-8", sub = " ")
movies$genres <- iconv(movies$genres, from = "latin1", to = "UTF-8", sub = " ")

recent_movies <- movies %>%
  select(title, genres, releaseDate) %>%
  arrange(desc(releaseDate)) %>%
  head(20)

recent_movies <- recent_movies %>%
  mutate(first_genre = sub("\\|.*", "", genres),
         first_genre = trimws(first_genre)) %>%
  filter(first_genre != "" & !is.na(first_genre)) %>%
  select(title, first_genre)

table_principal_genres <- recent_movies %>%
  kable(caption = "Peliculas mas recientes con su genero principal") %>%
  kable_styling(full_width = FALSE, bootstrap_options = c("striped", "hover", "condensed", "responsive"))

table_principal_genres

```
### ¿Cuál es el género principal que predomina en el conjunto de datos? Represéntelo usando un gráfico.
El género principal que predomina en todo el conjunto de datos es **drama**.
```{r echo=FALSE}
movies$title <- iconv(movies$title, from = "latin1", to = "UTF-8", sub = " ")
movies$genres <- iconv(movies$genres, from = "latin1", to = "UTF-8", sub = " ")

genre_counts <- movies %>%
  mutate(first_genre = sub("\\|.*", "", genres),
         first_genre = trimws(first_genre)) %>%
  filter(first_genre != "" & !is.na(first_genre)) %>%
  count(first_genre, sort = TRUE)

ggplot(genre_counts, aes(x = reorder(first_genre, n), y = n)) +
  geom_bar(stat = "identity", fill = "steelblue") +
  coord_flip() +
  labs(title = "Frecuencia de los generos principales",
       x = "Genero",
       y = "Numero de peliculas") +
  theme_minimal()

```

### 8.¿A qué género principal pertenecen las películas más largas?  
Pertenecen a **drama**. NOTA: Se tomaron en cuenta únicamente las primeras 20 películas más largas.
```{r echo=FALSE}
movies$title <- iconv(movies$title, from = "latin1", to = "UTF-8", sub = " ")
movies$genres <- iconv(movies$genres, from = "latin1", to = "UTF-8", sub = " ")

longest_movies <- movies %>%
  select(title, genres, runtime) %>%
  arrange(desc(runtime)) %>%
  head(20) %>%
  mutate(first_genre = sub("\\|.*", "", genres),
         first_genre = trimws(first_genre)) %>%
  filter(first_genre != "" & !is.na(first_genre))

genre_counts <- longest_movies %>%
  group_by(first_genre) %>%
  summarise(count = n()) %>%
  arrange(desc(count))

table_genre_counts <- genre_counts %>%
  kable(caption = "Recuento de generos y duracion total en las peliculas mas largas") %>%
  kable_styling(full_width = FALSE, bootstrap_options = c("striped", "hover", "condensed", "responsive"))

table_genre_counts
```

### ¿La cantidad de actores influye en los ingresos de las películas? ¿se han hecho películas con más actores en los últimos años?  
Dada la gráfica de correlación, podemos concluir que la cantidad de actores no influye en los ingresos de las películas.  

```{r echo=FALSE}
ggplot(movies, aes(x = actorsAmount, y = revenue)) +
  geom_point(alpha = 0.5, color = "blue") + 
  geom_smooth(method = "lm", color = "red", se = TRUE) +
  labs(title = "Correlacion entre Cantidad de Actores e Ingresos",
       x = "Cantidad de Actores",
       y = "Ingresos Totales (en millones)") +
  theme_minimal()

```

No hay una relación directa que demiuestre sí se han hecho películas con más actores en los últimos años, sí que han habido algunas películas con muchos actores, pero no existe una realación que pruebe que en los últimos años se hacen películas con más actores.  
```{r echo=FALSE}
movies$releaseYear <- as.numeric(format(as.Date(movies$releaseDate), "%Y"))

actors_trend <- movies %>%
  filter(!is.na(releaseYear) & !is.na(actorsAmount)) %>%
  group_by(releaseYear) %>%
  summarise(avg_actors = mean(actorsAmount, na.rm = TRUE)) %>%
  arrange(releaseYear)

ggplot(actors_trend, aes(x = releaseYear, y = avg_actors)) +
  geom_line(color = "blue", linewidth = 1) +
  geom_point(color = "red") +
  labs(title = "Tendencia en la Cantidad Promedio de Actores por Anio",
       x = "Anio de Estreno",
       y = "Cantidad Promedio de Actores") +
  theme_minimal()

```

### 10. ¿Quiénes son los directores que hicieron las 20 películas mejor calificadas?
```{r echo=FALSE}
movies$director <- iconv(movies$director, from = "latin1", to = "UTF-8", sub = "")
movies$title <- iconv(movies$title, from = "latin1", to = "UTF-8", sub = "")

best_movies_directors <- movies %>%
  filter(!is.na(director) & director != "" & !is.na(voteAvg)) %>%  
  mutate(director = gsub("\\|", ", ", director),director = trimws(director)) %>%  
  select(director, voteAvg) %>%
  arrange(desc(voteAvg)) %>%
  head(20)


table_best_movies_directors <- kable(best_movies_directors, caption = 'Directores de las 20 peliculas mejor calificadas') %>%
  kable_styling(full_width = FALSE, bootstrap_options = c("striped", "hover", "condensed", "responsive"))

table_best_movies_directors
```

### 12. ¿Se asocian ciertos meses de lanzamiento con mejores ingresos?
Al calcular el promedio de ingresos de las películas agrupadas por mes, podemos observar como las películas estrenadas en junio son la mejor recibidas, seguidas de mayo y julio, el próximo mes en que reciben nien a las películas es en diciembre.
```{r echo=FALSE}
month_amount <- movies %>%
  mutate(releaseDate = dmy(releaseDate),  
         releaseMonth = month(releaseDate, label = TRUE)) 

monthly_avg_revenue <- month_amount %>%
  group_by(releaseMonth) %>%
  summarise(avg_revenue = mean(revenue, na.rm = TRUE)) %>%
  arrange(desc(avg_revenue))  


ggplot(monthly_avg_revenue, aes(x = releaseMonth, y = avg_revenue, fill = releaseMonth)) +
  geom_col() +
  labs(title = "Promedio de ingresos por mes de lanzamiento",
       x = "Mes de lanzamiento",
       y = "Ingreso promedio") +
  theme_minimal()


```

### 14.¿Cómo se correlacionan las calificaciones con el éxito comercial?
Existe una relación significativa entre las calificaciones y sus ingresos, pero esta relación no es definitiva ya que el modelo solo aplica un 2% de los ingresos, lo que nos dice que existen otras factores que definen el éxito comercial.

```{r echo=FALSE}
modelo_lineal <- lm(revenue ~ voteAvg, data = movies)

plot(modelo_lineal)
```

### 16. ¿Qué estrategias de marketing, como videos promocionales o páginas oficiales, generan mejores resultados?
Se observa que tener una **página oficial** está fuertemente asociado con mayores ingresos de las películas mientras que los **videos promocionales** no tienen un impacto significativo. Es decir que las películas con una página oficial tienden a ganar más dinero mientras que la presencia de un video promocional no garantiza mayores ingresos.
```{r echo=FALSE} 
movies_clean <- movies %>%
  mutate(video = ifelse(is.na(video), FALSE, video),  # Rellenar NA en 'video' con FALSE
         has_homePage = ifelse(homePage == "False" | is.na(homePage), FALSE, TRUE)) %>% 
  select(video, has_homePage, revenue) %>%
  filter(!is.na(revenue) & revenue > 0)  # Filtrar valores cero o negativos en revenue

ggplot(movies_clean, aes(x = factor(video), y = revenue)) +
  geom_boxplot(fill = c("#F8766D", "#00BFC4")) +
  scale_y_log10() +  # Escala logarítmica para visualizar mejor
  labs(title = "Ingresos según presencia de video promocional",
       x = "¿Tiene video promocional?", y = "Ingresos (log)") +
  theme_minimal()

ggplot(movies_clean, aes(x = factor(has_homePage), y = revenue)) +
  geom_boxplot(fill = c("#F8766D", "#00BFC4")) +
  scale_y_log10() +
  labs(title = "Ingresos según presencia de página oficial",
       x = "¿Tiene página oficial?", y = "Ingresos (log)") +
  theme_minimal()

modelo <- lm(log(revenue) ~ video + has_homePage, data = movies_clean)




```

