---
title: "Preguntas_exploratorias2"
author: "Irving, Chuy"
date: "2025-01-31"
output:
  pdf_document: default
  html_document: default
---

```{r setup, include=FALSE}
knitr::opts_chunk$set(echo = TRUE)
library(stringr)
library(knitr)
library(dplyr)
library(kableExtra)
library(tidyr)
library(ggplot2)
library(lubridate)
```

```{r include=FALSE}
movies <- read.csv("./movies.csv")
```

### 1 ¿Cuáles son las 10 películas que contaron con más presupuesto?

```{r echo=FALSE}
columnas <- c("title", "budget")

top10_peliculas_presupuesto <- movies[order(-movies$budget),columnas]

head(top10_peliculas_presupuesto, 10)
```

### 3 ¿Cuál es la película que más votos tuvo?

```{r echo=FALSE}
columnasVotos <- c("title", "voteCount")
pelicula_mas_votada <- head(movies[order(-movies$voteCount), columnasVotos],1)

pelicula_mas_votada

titulo_Mas_Votado <- pelicula_mas_votada$title
votos_mas_altos <- pelicula_mas_votada$voteCount

```

### 5 ¿Cuántas películas se hicieron en cada año? ¿En qué año se hicieron más películas? Usar un gráfico de barras

```{r echo=FALSE}

movies$releaseDate <- as.Date(movies$releaseDate, format = "%d/%m/%Y")

movies$Anio <- year(movies$releaseDate)

peliculas_por_anio <- movies %>%
  group_by(Anio) %>%
  summarise(Cantidad = n()) %>%
  arrange(Anio)

peliculas_por_anio_ord <- peliculas_por_anio[order(-peliculas_por_anio$Cantidad), ]

anio_max <- peliculas_por_anio_ord$Anio[1]
cantidad_max <- peliculas_por_anio_ord$Cantidad[1]

peliculas_por_anio_ord

ggplot(peliculas_por_anio_ord, aes(x = Anio, y = Cantidad)) +
  geom_bar(stat = "identity", fill = "steelblue") +
  labs(title = "Cantidad de Peliculas por Anio", x = "Anio", y = "Cantidad de Peliculas") +
  theme(axis.text.x = element_text(angle = 45, hjust = 1))
```

El año en el que se hicieron más películas fue **`r anio_max`**, con un total de **`r cantidad_max`** peliculas.

### 7 ¿Las películas de qué genero principal obtuvieron mayores ganancias?

Es importante mencionar que tomamos como género principal al primer género listado en la columna genres.

```{r echo=FALSE}
movies <- movies %>%
  mutate(genero_principal = ifelse(is.na(genres) | genres == "", 
                                   "Desconocido", 
                                   trimws(sub("\\|.*", "", genres))))

# Agrupar por género principal y calcular ganancias
ganancias_por_genero <- movies %>%
  group_by(genero_principal) %>%
  summarise(ganancias_totales = sum(revenue, na.rm = TRUE)) %>%
  arrange(desc(ganancias_totales))

ganancias_por_genero

# Extraer el género con mayores ganancias
genero_max_ganancias <- ganancias_por_genero$genero_principal[1]
ganancias_max <- ganancias_por_genero$ganancias_totales[1]

```

El genero con mayores ganancias es **`r genero_max_ganancias`**, con un total de **`r ganancias_max`** dólares.

### 9 ¿Es posible que la cantidad de hombres y mujeres en el reparto influya en la popularidad y los ingresos de las películas?

Para este análisis decidimos revisarlo de 2 formas distintas. Primero quicimos determinar si a medida que hay mayor porcentaje de hombres o mujeres la popularidad y revenue crece. Pero como se puede observar en las gráficaa, el hecho de tener muchos más hombres que mujeres, y viciversa, en una película no implica que haya una relación directa entre el porcentaje del género mayoritario para todos los casos.

```{r echo=FALSE}
suppressWarnings(movies$castMenAmount <- as.numeric(movies$castMenAmount))
suppressWarnings(movies$castWomenAmount <- as.numeric(movies$castWomenAmount))

movies <- movies %>%
  mutate(castMenAmount = replace_na(castMenAmount, 0),
         castWomenAmount = replace_na(castWomenAmount, 0),
         totalCast = castMenAmount + castWomenAmount,
         menRatio = ifelse(totalCast > 0, castMenAmount / totalCast, NA),
         womenRatio = ifelse(totalCast > 0, castWomenAmount / totalCast, NA))

col_reparto <- c("castMenAmount", "castWomenAmount", "menRatio", "womenRatio", "popularity", "revenue")

pelis_cast_menRatio<- movies %>%
  select(all_of(col_reparto)) %>%
  arrange(desc(menRatio))

head(pelis_cast_menRatio, 30)

pelis_cast_womenRatio <- movies %>%
  select(all_of(col_reparto)) %>%
  arrange(desc(womenRatio))

head(pelis_cast_womenRatio, 30)
```

Sin embargo, si ordenamos por popularidad las películas y observamos el porcentaje de genero del cast, se puede observar que en algunas de las películas populares en efecto hay un mayor porcentaje de hombres. Pero como tal el porcentaje de género no influye directamente en la popularidad y mucho menos en las ganancias según lo que se observa debajo.

```{r echo=FALSE}
pelis_cast_popular <- movies %>%
  select(all_of(col_reparto)) %>%
  arrange(desc(popularity))

head(pelis_cast_popular, 30)

```

### 11 ¿Cómo se correlacionan los presupuestos con los ingresos? ¿Los altos presupuestos significan altos ingresos? Haga los gráficos que necesite, histograma, diagrama de dispersión

```{r echo=FALSE}
movies_clean <- movies %>%
  filter(budget > 0, revenue > 0)  

ggplot(movies_clean, aes(x = budget, y = revenue)) +
  geom_point(alpha = 0.5, color = "blue") + 
  geom_smooth(method = "lm", color = "red", se = FALSE) + 
  scale_x_log10() + scale_y_log10() +  
  labs(title = "Relacion entre Presupuesto e Ingresos",
       x = "Presupuesto (budget)",
       y = "Ingresos (revenue)") +
  theme_minimal()

movies_filtered <- movies_clean %>%
  filter(budget > 0, revenue > 0)

ggplot(movies_filtered, aes(x = budget)) +
  stat_bin(bins = 30, fill = "blue", color = "black", alpha = 0.7) +  # `bins` en lugar de `binwidth`
  scale_x_log10() +  
  labs(title = "Distribucion de Presupuestos de Peliculas",
       x = "Presupuesto (log)",
       y = "Frecuencia") +
  theme_minimal()

# Histograma de Ingresos
ggplot(movies_filtered, aes(x = revenue)) +
  stat_bin(bins = 30, fill = "green", color = "black", alpha = 0.7) +  
  scale_x_log10() + 
  labs(title = "Distribucion de Ingresos de Peliculas",
       x = "Ingresos (log)",
       y = "Frecuencia") +
  theme_minimal()
```

Como se puede observar, si hay una tendencia y relación clara entre el budget y el revenue. Aunque un budget alto no represente siempre un pexito, es claro que mientras mayor presupuesto tenga la película, más oportunidad de generar ganancias tiene. A medida que incremente el presupuesto también lo hacen las ganacias.

### 13 ¿En qué meses se han visto los lanzamientos con mejores ingresos? ¿cuantas películas, en promedio, se han lanzado por mes?

```{r echo=FALSE}
movies$releaseDate <- as.Date(movies$releaseDate, format = "%d/%m/%Y")
movies$releaseDate[is.na(movies$releaseDate)] <- NA  # Manejo de fechas nulas

movies$releaseDate <- as.Date(movies$releaseDate, format = "%d/%m/%Y")

movies$mes_texto <- format(movies$releaseDate, "%B")

peli_ingreso_mes <- movies[order(-movies$revenue), c("mes_texto","revenue","title")]

head(peli_ingreso_mes, 30)
```

```{r echo=FALSE}
peliculas_por_mes <- movies %>%
  group_by(mes_texto) %>%
  summarise(cantidad_peliculas = n())  # pelis por mes

# realmente creo que eel resultado es el mismo si hago 10000/12 peroooo no me di cuenta a tiempo.
promedio_peliculas_mes <- mean(peliculas_por_mes$cantidad_peliculas)

```

El promedio de peliculas por mes en general es **`r promedio_peliculas_mes`**. A continuación se meustra como se distribuyen las peliculas en los meses del anio.

```{r echo=FALSE}
peliculas_por_mes
```

### 15 ¿La popularidad del elenco está directamente correlacionada con el éxito de taquilla?

```{r echo=FALSE}


# Dividir la columna actorsPopularity en una lista de vectores
suppressWarnings(movies$actorsPopularity_split <- str_split(movies$actorsPopularity, "\\|"))

# Calcular la popularidad total del elenco para cada película
suppressWarnings(movies$total_actors_popularity <- sapply(movies$actorsPopularity_split, function(x) {
  sum(as.numeric(x), na.rm = TRUE)  
}))

correlacion_elencosss <- cor(movies$total_actors_popularity, movies$revenue, use = "complete.obs")

library(ggplot2)
ggplot(movies, aes(x = total_actors_popularity, y = revenue)) +
  geom_point(alpha = 0.5, color = "steelblue") +
  geom_smooth(method = "lm", color = "red", se = FALSE) +  # Línea de tendencia
  labs(title = "Relacion entre la Popularidad del Elenco y los Ingresos",
       x = "Popularidad Total del Elenco",
       y = "Ingresos (revenue)") +
  theme_minimal()

```

Al final se tiene un coeficiente de **`r correlacion_elencosss`**. Lo cual indica que hay una correlacion entre la popularidad del elenco y las ganancias y exito en taquilla. Aunque no se tan alto si existen una relacion entre ambas variables.

### Extras

### ¿Cuales son los 10 lenguajes originales mas comunes entre todas las peliculas?

```{r echo=FALSE}
peliculas_por_lenguaje <- movies %>%
  group_by(originalLanguage) %>%
  summarise(cantidad_len = n()) %>%
  arrange(desc(cantidad_len))

top10_lenguajes  <- head(peliculas_por_lenguaje, 10)

top10_lenguajes

ggplot(top10_lenguajes, aes(x = reorder(originalLanguage, -cantidad_len), y = cantidad_len)) +
  geom_bar(stat = "identity", fill = "steelblue") +
  labs(title = "Top 10 Lenguajes Originales Mas Comunes", 
       x = "Lenguaje Original", 
       y = "Cantidad de Peliculas") +
  theme(axis.text.x = element_text(angle = 45, hjust = 1))
```

### ¿Hay alguna correlación entre el largo de la pelicula y su popularidad? Son populares las peliculas largas?

```{r echo=FALSE}
movies_largoxPopularidad <- movies[order(-movies$runtime), c("runtime", "popularity")]
head(movies_largoxPopularidad, 20)

ggplot(movies, aes(x = runtime, y = popularity)) +
  geom_point(alpha = 0.5, color = "steelblue") +
  geom_smooth(method = "lm", color = "red", se = FALSE) +  # 
  labs(title = "Relacion entre la Duracion y la Popularidad de las Peliculas",
       x = "Duracion (minutos)",
       y = "Popularidad") +
  theme_minimal()

correlacion_time <- cor(movies$runtime, movies$popularity, use = "complete.obs")

print(paste("El coeficiente de correlacion es:", round(correlacion_time, 2)))
```

Al final se puede observar que realmente no hay una alta correlación entre la duración de la película y su popularidad. Si una película es larga o corta no debería de influir en la popularidad de la película.

El coeficiente de correlación entre la duracion de la pelicula y su popularidaa es **`r round(correlacion_time, 2)`**

### ¿Las peliculas con meyor budget tienen mejores notas promedio?

```{r echo=FALSE}
movies_VoteAvgxBudget <- movies[order(-movies$budget), c("voteAvg", "budget")]

head(movies_VoteAvgxBudget, 20)

library(ggplot2)
ggplot(movies, aes(x = budget, y = voteAvg)) +
  geom_point(alpha = 0.5, color = "steelblue") +
  geom_smooth(method = "lm", color = "red", se = FALSE) + 
  labs(title = "Relacion entre el Presupuesto y la Nota Promedio de las Peliculas",
       x = "Presupuesto (budget)",
       y = "Nota Promedio (voteAvg)") +
  theme_minimal()

# correl
correlacion_budgetXvotes <- cor(movies$budget, movies$voteAvg, use = "complete.obs")


```

Se obtuvo un coeficiente de **`r round(correlacion_budgetXvotes, 2)`**. Lo cual indica que el presupuesto de una pelicula no influye para nada en la nota promedio de la pelicula. un buen budget no implica buenas criticas.
